臺灣臺北地方法院民事簡易判決
111年度店簡字第609號
原      告  中國信託商業銀行股份有限公司


法定代理人  利明献  
訴訟代理人  蔡興諺  
            官小琪  
被      告  張東霖  
            張東碧  
            張東文  
            張雪玲  
            林張武雄
            林張惜  
            張秀雄  
            張庭彰  
            張庭嘉  

            林淑霞  
            林淑娥  
            林金城  
            林啟明  
            林淑惠  
上列當事人間請求代位分割遺產事件，本院於民國111年7月26日
言詞辯論終結，判決如下：
　　主　　　文
被代位人林朝源與被告公同共有之如附表一所示之土地均准予分
割，並均應各按附表二所示之比例分割為分別共有。
訴訟費用由兩造按附表二所示之比例連帶負擔。
    事實及理由
一、被告除林張惜外，均經合法通知，未於言詞辯論期日到場，
    核無民事訴訟法第386條各款所列情形，爰依原告之聲請，
    由其一造辯論而為判決。
二、原告主張：緣被代位人林朝源積欠伊金錢債務共新臺幣（下
    同）454,796元及利息、違約金未清償，如附表一所示之土
    地（下稱系爭土地）為訴外人張情（歿）之遺產，而由其繼
    承人即林朝源與全體被告公同共有，渠等就系爭土地之應繼
    分如附表二所示，系爭土地並無不能分割之情形，惟林朝源
    怠於行使分割權利，伊為保全債權，爰依民法第242條、第1
    164條前段之規定，以自己名義代位林朝源訴請分割系爭土
    地，並聲明：如主文第1項所示。
三、被告部分：
　㈠、被告林張惜則以：對原告主張沒有意見等語。
　㈡、其餘被告未於言詞辯論期日到場，亦未曾提出書狀為何聲
      明或陳述。　
四、本院之判斷：
　㈠、查，被代位人林朝源積欠原告金錢債務共454,796元及利息
      、違約金未清償，系爭土地為張情（歿）之遺產，而由其
      繼承人（含再轉繼承人）林朝源與全體被告公同共有，渠
      等就系爭土地之應繼分如附表二所示等節，有卷附臺灣板
      橋地方法院（現更名為臺灣新北地方法院）94年度票字第
      6497號本票裁定、本院94年度司促字第19445號、97年度
      司促字第22945號支付命令及前開裁定之確定證明書、執
      行紀錄表、系爭土地第一類登記謄本、異動索引、臺北市
      古亭地政事務所106年文山字第056320號、107年文山字第
      073090號、第078640號、109年文山字第004860號申請登
      記資料可證（本院卷㈠第175至193頁、卷㈡全卷），且為被
      告林張惜所不爭，其餘被告則經合法通知，未提出書狀或
      於言詞辯論期日到場爭執，本院審酌前揭書證，堪信原告
      主張為真實。
　㈡、按債務人怠於行使其權利時，債權人因保全債權，得以自
      己之名義，行使其權利。但專屬於債務人本身者，不在此
      限，民法第242條定有明文。故債權人得代位行使債務人
      權利之要件，須債務人已負給付遲延責任，並怠於行使其
      權利，債權人有保全其債權之必要者，即得代位行使債務
      人之權利，且其得代位行使之債務人之權利，只須非專屬
      於債務人本身，不論實體上權利或訴訟上之權利，均無不
      可。按民法第1151條規定繼承人有數人時，在分割遺產前
      ，各繼承人對於遺產全部為公同共有。故繼承人對於個別
      遺產，於分割遺產前，並無應有部分，各繼承人無從按其
      應繼分之比例予以處分或行使權利。若債務人有怠於辦理
      遺產分割情形，債權人為保全債權，即得代位債務人提起
      分割遺產訴訟，待遺產分割完畢，再就債務人分得之特定
      財產強制執行取償，以達保全其債權之目的，應肯認債權
      人得代位行使。查，林朝源積欠原告金錢債務未償，系爭
      土地為張情（歿）之遺產，而由其繼承人、再轉繼承人即
      林朝源與全體被告公同共有，渠等就系爭土地之應繼分如
      附表二所示，業如前述，且無證據顯示系爭土地有不能分
      割之情形如有維持公同共有、分管之約定，因林朝源怠於
      行使分割權利，致原告無法就林朝源享有財產上權利之系
      爭遺產取償，則原告主張其得代位林朝源請求就系爭遺產
      予以分割，自無不當。
　㈢、復按繼承人有數人時，在分割遺產前，各繼承人對於遺產
      全部為公同共有。繼承人得隨時請求分割遺產。但法律另
      有規定或契約另有訂定者，不在此限。公同共有物分割之
      方法，除法律另有規定外，準用關於共有物分割之規定，
      共有物之分割之方法不能協議決定者，法院得因任何共有
      人之聲請，命以原物分配於各共有人。民法第1151條、第
      1164條、第830條第2項、第824條第1項、第2項第1款分別
      定有明文。查，系爭土地為林朝源與全體被告公同共有，
      渠等之應繼分如附表二所示，且無不能分割情形，已如前
      陳，而原告代位林朝源請求將系爭土地按附表二比例分割
      為分別共有，得使被告於分割後，仍繼續享有對系爭土地
      之權利，應無不當，本院審酌系爭土地性質、經濟效用、
      共有人利益、公平性等因素，認將系爭土地均予以原物分
      割，並均各由林朝源及全體被告按附表二所示之比例分割
      為分別共有，應屬適當，爰判決如主文第1項所示。
五、從而，原告依民法第242條、第1164條規定，代位林朝源請
    求分割系爭土地，並由林朝源與被告按附表二所示比例分割
    為分別共有，為有理由。
六、本件事證已臻明確，兩造其餘攻擊防禦方法，經審酌後認與
    判決結果不生影響，爰不逐一論列，附此敘明。
七、分割共有物具有非訟事件性質，兩造就共有物分割方法不能
    達成協議時，固得起訴請求裁判分割，然兩造各自主張之分
    割方法，僅供法院參考，法院依民法第824條命為適當之分
    配，乃斟酌何種分割方法較能增進共有物之經濟效益，並兼
    顧兩造利益以為決定，不受共有人主張之拘束，亦不因何造
    起訴而有不同，縱法院認原告請求分割共有物為有理由，依
    法決定方法分割，被告應訴並提出不同主張，促使法院就如
    何為適法分割形成積極心證，均為渠等按當時之訴訟程度為
    伸張或防衛權利所必要，如命任一造負擔全部訴訟費用，尚
    非公平，爰依民事訴訟法第80條之1、第85條第2項規定，命
    由兩造（原告應負擔被代位人林朝源部分）按如附表二應繼
    分比例欄負擔，而系爭土地既為公同共有，訴訟費用自應連
    帶負擔。　　
中　　華　　民　　國　　111 　年　　8 　　月　　19　　日
                  新店簡易庭法  官　林志煌
上正本證明與原本無異。
對於本件判決如有不服，應於收受送達後20日內向本院提出上訴
書狀，上訴於本院合議庭，並按他造當事人之人數附具繕本。
如委任律師提起上訴者，應一併繳納上訴審裁判費。
中　　華　　民　　國　　111 　年　　8 　　月　　19　　日
                            書記官  周怡伶
附表一：（金額單位均為新臺幣）
編號 不動產標示 被繼承人張情之權利範圍 1 臺北市○○區○○段○○段000地號土地 1/16 2 臺北市○○區○○段○○段000地號土地 1/16 3 臺北市○○區○○段○○段000地號土地 1/16 4 臺北市○○區○○段○○段000地號土地 1/16 5 臺北市○○區○○段○○段000地號土地 1/16 6 臺北市○○區○○段○○段000地號土地 1/16 7 臺北市○○區○○段○○段00000地號土地 1/16 8 臺北市○○區○○段○○段000地號土地 1/16 9 臺北市○○區○○段○○段000地號土地 1/16 10 臺北市○○區○○段○○段00000地號土地 1/16 11 臺北市○○區○○段○○段000地號土地 1/16 12 臺北市○○區○○段○○段000地號土地 1/16 13 臺北市○○區○○段○○段000地號土地 1/16 14 臺北市○○區○○段○○段000地號土地 1/16 
附表二：
編號 繼承人姓名及身分 對被繼承人張情之應繼分 1 被代位人林朝雄   1/36 2 被告張東霖   1/24 3 被告張東碧   1/24 4 被告張東文   1/24 5 被告張雪玲   1/24 6 被告林張武雄   1/6  7 被告林張惜   1/6  8 被告張秀雄   1/6  9 被告張庭彰   1/12 10 被告張庭嘉   1/12 11 被告林淑霞   1/36 12 被告林淑娥   1/36 13 被告林金城   1/36 14 被告林啟明   1/36 15 被告林淑惠   1/36